臺灣新北地方法院民事裁定
111年度消債清字第65號
聲  請  人  黃端如  

代  理  人  謝幸伶律師（法扶律師）
上列聲請人依消費者債務清理條例聲請清算事件，本院裁定如下
：
    主  文
聲請人甲○○自中華民國一百一十一年六月十五日上午十一時起開
始清算程序。
命司法事務官進行清算程序。
    理  由
一、按債務人不能清償債務或有不能清償之虞者，得依本條例所
    定更生或清算程序，清理其債務；本條例所稱消費者，係指
    5年內未從事營業活動或從事小規模營業活動之自然人，前
    項小規模營業係指營業額平均每月新臺幣（下同）20萬元以
    下者，消費者債務清理條例（下稱消債條例）第3條、第2條
    第1項、第2項分別定有明文。又債務人對於金融機構負債務
    者，在聲請更生或清算前，應向最大債權金融機構請求協商
    債務清償方案，或向其住、居所地之法院或鄉、鎮、市、區
    調解委員會聲請債務清理之調解。債務人為前項請求或聲請
    ，應以書面為之，並提出財產及收入狀況說明書、債權人及
    債務人清冊，及按債權人之人數提出繕本或影本，亦為消債
    條例第151條第1項、第2項所明定。再法院開始清算程序之
    裁定，應載明其年、月、日、時，並即時發生效力；法院裁
    定開始更生或清算程序後，得命司法事務官進行更生或清算
    程序，消債條例第83條第1項、第16條第1項前段亦定有明文
    可參。
二、本件聲請意旨略以：伊因開設才藝教室資金需求，積欠無擔
    保或無優先權之債務總金額為189萬7,618元，雖依消債條例
    向鈞院聲請債務調解程序，惟最大債權人台新國際商業銀行
    股份有限公司（下稱台新銀行）未提出調解方案，致調解不
    成立。伊於5 年內並未從事營業額平均每月20萬元以下之營
    業活動，復未經法院裁定開始更生程序或宣告破產，爰請求
    鈞院裁定准予清算等語。
三、經查：
  ㈠本件聲請人主張於消債條例施行後，向本院聲請債務清理調
    解程序，經最大債權人台新銀行經評估後認為聲請人無法償
    還債務，故未提出調解方案，亦未出席調解，致前置調解不
    成立等情，業據聲請人陳明在案，並經本院職權調取110年
    度司消債調字第1013號卷（下稱司調卷）核閱屬實，是本件
    聲請人所提清算之聲請所應審究者為其現況是否有不能清償
    債務或有不能清償之虞之情事。
  ㈡聲請人主張其有不可歸責於己致履行有困難之事由，以及有
    不能清償債務之情事存在之事實，業據提出房屋租賃契約書
    、債權人清冊、財團法人金融聯合徵信中心─查詢當事人綜
    合信用報告、財產及狀況狀況說明書、全國財產稅總歸戶財
    產查詢清單、勞工保險被保險人投保資料表、108及109年度
    綜合所得稅各類所得資料清單、存摺內頁影本、中華民國交
    通部機車行車執照、全民健康保險費及滯納金欠費明細表、
    三軍總醫院診斷證明書等件為證（見司調卷第10至32頁、第
    49至51頁、本院卷第37至42頁），堪信屬實。聲請人陳稱其
    名下除存款47元及機車1台（車號：000-000）外，名下無其
    他財產。再聲請人聲請前二年之可得收入，包含擔任科見美
    語正職及代課收入為33,455元；從事居家清潔、家務處理收
    入為38,850元；教導兒童瑜珈課程收入9,510元，並友人及
    教會現金資助63,300元，此部分有切結書、111年6月1日清
    算補正（二）狀附卷可稽（見本院卷第43頁、第121頁）。
    又聲請人雖以友人謊報薪資為由，認為109年綜合所得稅各
    類所得資料清單中「花蓮縣環保工作促進會」之12,000元收
    入不應計入聲請人聲請前二年之可得收入，惟聲請人並無提
    供相關佐證，以供本院審酌是否屬實，故此部分之收入仍應
    列入為宜。另聲請人主張其每月必要生活費用數額依新北市
    109、110年度最低生活費用之1.2倍計算即18,600元、18,72
    0元，經核符合消債條例第64條之2第1項規定；且依消債條
    例施行細則第21條之1第3項規定，聲請人若表明以行政院衛
    生福利部公布之最低生活費1.2倍計算必要支出，毋庸記載
    原因、種類及提出證明文件，是聲請人上開主張應為可採。
　㈢以上，聲請人聲請前2年所得收入為457,115元【計算式：333
    ,455＋38,850＋9,510＋63,300＋12,000＝457,115】；聲請前2年
    必要生活支出為447,840元【計算式：18,600×12＋18,720×12
    ＝447,840】，所得收入扣除合理之必要活支出後，僅餘9,27
    5元。故本院審酌聲請人現況之財產、勞力及信用等清償能
    力，足認以聲請人每月收入於扣除每月合理之基本生活費用
    ，應已不能清償前開所負無擔保或無優先權債務189萬7,618
    元。從而，聲請人所為本件聲請，核符消債條例第3條所定
    之要件。
四、綜上所述，本件聲請人符合消債條例規定之資格，並未從事
    營業活動，且除已符合不可歸責於己致履行有困難之要件外
    ，亦有不能清償債務之情事存在。此外，本件又查無聲請人
    有消債條例第6條第3項、第8條或第82條第2項所定駁回清算
    聲請之事由存在，本件聲請人聲請清算，應予准許。
五、依消費者債務清理條例第11條第1項、第83條第1項、第16條
    第1項，裁定如主文。
中　　華　　民　　國　　111 　年　　6 　　月　　15　　日
                  民事第六庭  法　官　許瑞東
上為正本證明與原本無異
本裁定不得抗告
本裁定已於111年6月15日上午11時公告
中　　華　　民　　國　　111 　年　　6 　　月　　15　　日
                              書記官　曾怡婷